臺灣高等法院民事判決
110年度勞上字第92號
上  訴  人  蕭子耘  
被 上訴 人  台灣電力股份有限公司

法定代理人  楊偉甫  
訴訟代理人  廖蕙芳律師
複 代理 人  林鴻文律師

上列當事人間請求撤銷申訴事件，上訴人對於中華民國110年3月
31日臺灣臺北地方法院109年度勞訴字第237號第一審判決提起上
訴，本院於110年8月31日言詞辯論終結，判決如下：
    主      文
上訴駁回。
第二審訴訟費用由上訴人負擔。
    事實及理由
一、上訴人主張：被上訴人所轄性騷擾申訴評議委員會（下稱申
    評會）於民國109年4月16日決議伊性騷擾成立（下稱系爭決
    議），經伊申訴，仍作成維持原決議之申訴決議書（案號10
    9-01號）。然伊並未騷擾申訴人，反而申訴人見到伊即口出
    惡言、故意拍錄伊影像、構陷於伊，申評會於調查性騷擾事
    件時，未仔細調查，只採信申訴人證詞，內容諸多不實。伊
    復就申訴決議提起申復，亦遭申評會以伊申復事實內容不符
    合被上訴人「防治性騷擾措施申訴調查及懲戒處理要點」（
    下稱系爭處理要點）第14點各項事由而不予受理，伊因系爭
    決議遭被上訴人記過、評定考績丙等而有重複處罰等情，爰
    求為撤銷系爭決議之判決。
二、被上訴人則以：上訴人未提出撤銷系爭決議之法律依據，起
    訴並無理由。又系爭決議係申評會依法定程序作成，決議內
    容僅確認上訴人有性騷擾之行為，並未發生任何私法上之效
    果，亦即上訴人之權利未因系爭決議而受有損害，系爭決議
    僅係事實行為，非法律行為，上訴人不得訴請法院撤銷之。
    再者，伊依系爭處理要點調查結果，認定上訴人確有性騷擾
    行為，系爭決議合法適當等語，資為抗辯。
三、原審判決上訴人全部敗訴，上訴人不服，提起上訴，其聲明
　　：㈠原判決廢棄。㈡系爭決議應予撤銷。被上訴人答辯聲明
　　：上訴駁回。
四、下列事項為兩造所不爭執，應可信為真實（本院卷第54至56
    頁）：
  ㈠被上訴人之申評會於109年4月16日作成系爭決議，上訴人對
    於訴外人即申訴人黃○○之性騷擾成立，經上訴人申訴，仍維
    持原決議。
　㈡上訴人就申訴結果提起申復，經申評會以其申復事實內容不
    符合系爭處理要點第14點各項事由而不予受理。
  ㈢上訴人於108年、109年各記過2次。
　㈣上訴人109年考績評定為丙等。
五、兩造之爭點如下：
  ㈠上訴人提起本件訴訟請求撤銷系爭決議是否適法？
  ㈡系爭決議所為認定有無違誤應予撤銷？
六、茲就兩造之爭點，說明本院之判斷如下：
  ㈠按形成訴訟，乃係請求變動權利判決之訴訟，並以新法律關 
    係之創設、變更或消滅既存之法律關係為其目的權利之存在
    ，且可獲得變動法律關係或權利之法律上利益者，始得為之
    （最高法院100年度台上字第2104號判決意旨參照）。故形
    成之訴之制度旨在使法律狀態變動之效果，原則上得以在當
    事人間及對社會一般人產生明確劃一之標準（對世效），以
    維持社會生活之安定性，故必須原告有法律（實體法或程序
    法）上所明定之審判上之形成權（如撤銷債務人之詐害行為
    、撤銷股東會決議、撤銷婚姻等）存在，始得據以提起形成
    之訴，否則即屬無權利保護之利益（最高法院103年度台上
    字第1725號判決意旨參照）。查：
  ⒈被上訴人依性別工作平等法第13條、性騷擾防治法第7條規定
    ，訂定系爭處理要點。依系爭處理要點第8條受理申訴人提
    出性騷擾事件，而由申評會調查評議後，作成成立或不成立
    之決定；又申訴案件經決定後，當事人如有異議，得依第15
    條規定，如屬性別工作平等法規範之性騷擾事件，向申評會
    申復、如屬性騷擾防治法規範之性騷擾事件，則向主管機關
    提出再申訴；如已確定，以有符合第14條規定之事由提起申
    復，以為該決定成立之救濟方法，以除去該決議，有系爭處
    理要點在卷可查（見原審卷第63至67頁）。至系爭處理要點
    第10條乃規定申評會調查性騷擾事件之調查原則，及性騷擾
    防治準則第13條規定：「性騷擾事件之調查應秉持客觀、公
    正、專業原則，給予當事人充分陳述意見及答辯機會」、第
    15條第2項第2款規定：「性騷擾事件申訴及再申訴之調查人
    員有下列各款情形之一者，當事人得申請迴避…有具體事實
    ，足認其執行調查有偏頗之虞者」（上訴人誤載為性騷擾防
    治法施行細則第13條、第15條之2，見本院卷第29、30頁）
    ，此均非課予當事人私法上以意思表示之形成權或程序法上
    明定得請求審判形成權之法律依據。
  ⒉再者，依系爭處理要點依第9條第6款規定，性騷擾行為如經 
    調查屬實，應視其情節輕重，對加害人進行懲處或處理，評
    議結果應簽陳總經理核定後，移送所屬單位，依被上訴人相
    關規定辦理、審議等情（見本院卷第64至65頁）；而上訴人
    復未否認被上訴人事後另行對其記過，目前仍在被上訴人處
    任職等情（見本院卷第210頁），被上訴人亦表示：上訴人
    曾就記過處分申請覆議，因其履勸未改，才會於年終給予丙
    等等語，提出覆議函文、年終考核結果申訴函等件為憑（見
    本院卷第189、201、203頁），足見上訴人並未因系爭決議
    而與被上訴人間勞雇法律關係直接發生權利之變動，依前揭
    說明，並無以形成訴訟，消滅既存法律關係，而可獲得變動
    法律關係或權利之法律上利益。上訴人主張：系爭決議認定
    伊對申訴人為性騷擾，有調查不公、立場偏頗之情形，應予
    撤銷云云，即於法無據。
  ⒊本件原審以上訴人未表明其依何法律規定提本件形成之訴，
    經闡明而未補正，判決駁回上訴人之請求（見本院卷第5至7
    頁），上訴人提起上訴後，其上訴聲明記載：「請庭上根據
    本人提供之證據，判台電公司審判不公偏袒黃○○，已對本人
    造成莫大之傷害，已讓本人如身處地獄般每天痛苦不堪無論
    精神、或名聲、實質利益均遭巨大損失，請判決台電公司敗
    訴」（見本院卷第11頁）。經本院以原審前揭判決理由，闡
    明上訴人補正提起本件形成之訴之法律上依據，上訴人仍為
    前開聲明，並引系爭處理要點第10條、性騷擾防治準則第13
    條、第15條第2項第2款為據；於被上訴人當庭抗辯：兩造為
    私法契約，上訴人若認此懲處對其有損害，應該依照契約或
    侵權行為請求損害賠償等語，本院再詢問上訴人前開書狀所
    列上訴聲明之真意為何？上訴人仍表明系爭決議應予撤銷等
    語（見本院卷第27、29、52、53、210頁），則上訴人經本
    院闡明後，仍請求撤銷系爭決議，核與前述形成之訴之要件
    不符，上訴人提起本件訴訟欠缺權利保護之利益。上訴人主
    張：依109年12月9日新聞，臺北高等行政法院曾撤銷臺北市
    政府認定性騷擾成立之處分，可見本件有法源可引用，請法
    院自行引用云云（見本院卷第31頁），顯與本件兩造間為私
    法上勞僱關係，系爭決議復非經訴願後之行政處分，應以撤
    銷訴訟（行政訴訟法第4條規定參照）為其適法之救濟程序
    本有不同，上訴人執此為據，亦無足取。
  ㈡上訴人提起本件訴訟既非適法，則就系爭決議認定之內容有
    無違誤應予撤銷，即無再予以審究之必要。
七、綜上所述，上訴人請求撤銷系爭決議，並無理由，應予駁回
    。原審為上訴人敗訴之判決，並無不合。上訴論旨指摘原判
    決不當，求予廢棄改判，為無理由，應駁回上訴。並依民事
    訴訟法第78條規定，為訴訟費用負擔之判決。
八、本件事證已臻明確，兩造其餘之攻擊或防禦方法及所用之證
    據，經本院斟酌後，認為均不足以影響本判決之結果，爰不
    逐一論列，附此敘明。
九、據上論結，本件上訴為無理由，爰判決如主文。
中　　華　　民　　國　　110 　年　　9 　　月　　14　　日
                     勞動法庭
                       審判長法  官  胡宏文
                             法  官  陳心婷
                             法  官  陳筱蓉
正本係照原本作成。
如不服本判決，應於收受送達後20日內向本院提出上訴書狀，其
未表明上訴理由者，應於提出上訴後20日內向本院補提理由書狀
（均須按他造當事人之人數附繕本）上訴時應提出委任律師或具
有律師資格之人之委任狀；委任有律師資格者，另應附具律師資
格證書及釋明委任人與受任人有民事訴訟法第466 條之1第1項但
書或第2項所定關係之釋明文書影本。如委任律師提起上訴者，
應一併繳納上訴審裁判費。
中　　華　　民　　國　　110 　年　　9 　　月　　14　　日
　　　　　　   　　　　　　　書記官  陳珮茹